臺灣士林地方法院民事判決　　　　　　　95年度勞訴字第26號
原　　　告　甲○○
訴訟代理人　陳隆律師
被　　　告　家林貿易股份有限公司
法定代理人　乙○○
訴訟代理人　黃廷維律師
　　　　　　吳永發律師
上列當事人間給付資遣費事件，本院於中華民國96年1 月17日言
詞辯論終結，判決如下：
    主  文
被告應給付原告新台幣伍拾壹萬柒仟貳佰元，及自民國九十五年
六月二十三日起至清償日止，按年息百分之五計算之利息。
原告其餘之訴駁回。
訴訟費用之負擔如附表所示。
本判決第一項於原告以新台幣壹拾柒萬貳仟肆佰元為被告供擔保
後，得假執行。但被告如以新台幣伍拾壹萬柒仟貳佰元為原告預
供擔保，得免為假執行。
原告其餘假執行之聲請駁回。
    事實及理由
甲、程序方面：
一、本件被告家林貿易股份有限公司（下稱被告公司）經合法通
    知，未於言詞辯論期日到場，核無民事訴訟法第386 條各款
    所列情形，爰依原告聲請，由其一造辯論而為判決。
二、按「訴狀送達後，原告不得將原訴變更或追加他訴，但有下
    列情形之一者，不在此限：三擴張或減縮應受判決事項之聲
    明者。」，民事訴訟法第255 條第1 項第3 款定有明文。查
    本件原告起訴時訴之聲明第1 項係請求「被告應給付原告新
    台幣（下同）543,750 元，及自起訴狀繕本送達翌日起至清
    償日止，按年息百分之五計算之利息。」嗣原告於民國96年
    1 月17日具狀將上開聲明變更為「被告應給付原告522,000
    元，及自起訴狀繕本送達翌日起至清償日止，按年息百分之
    五計算之利息。」核其變更顯係減縮應受判決事項之聲明，
    揆諸前開法條規定，自應予准許。
乙、實體方面：
一、原告起訴主張：原告於85年1 月16日起即受僱被告公司，擔
    任產品部業務專員，工作地點在中部地區，然被告公司於95
    年3 月28日發佈人事通告（本院卷第14頁），以原告長期工
    作表現不佳，未能有所改善，以及所負責的業務業績大幅下
    滑為由，擅自決定將原告留職停薪，生效日期為95年4 月1
    日，並於95年4 月3 日辦理退保（本院卷第12頁），被告公
    司發佈上開人事通告，即是依勞動基準法第11條第5 款之規
    定向原告表示終止兩造間之勞動契約（下稱系爭勞動契約）
    。至於被告公司雖另於95年4 月6 日向原告表示要指派原告
    至大陸地區擔任常駐大陸開發專員（本院卷第15頁、第43頁
    ），原告並不接受，並已於95年4 月13日寄發存證信函（本
    院卷第16頁、第17頁）給被告公司，要求被告公司給付預告
    工資及資遣費。嗣原告於95年5 月3 日向台北市政府勞工局
    聲請協調，被告公司卻仍不願給付資遣費。被告公司於95年
    3 月28日發佈上開人事通告之行為，既是依勞動基準法第11
    條第5 款之規定，向原告終止系爭勞動契約，則被告公司應
    依勞動基準法第16條及第17條給付原告預告工資及資遣費。
    原告被終止勞動契約前之平均工資為48,000元，原告之年資
    為9.875 個月（85年1 月16日起至94年6 月30日為9.5 個月
    ；另94年7 月1 日起至95年3 月31日，為3.75個月），則原
    告可請求被告公司給付預告工資48,000元及資遣費474,000
    元等語。並聲明：(一)被告應給付原告522,000 元，及自起訴
    狀繕本送達翌日起至清償日止，按年息百分之五計算之利息
    。(二)願供擔保，請准宣告假執行。
二、被告公司未於最後言詞辯論期日到場，據其以前到場所為之
    聲明及陳述略以：被告公司是根據原告之主管JEFF於95年3
    月27日提出之員工獎懲建議申請表（本院卷第40頁）批示結
    果，於95年3 月28日向原告發出之人事通告，該通告是表示
    原告自95年4 月1 日起留職停薪，被告公司並非依勞動基準
    法第11條第5 款之規定向原告表示終止系爭勞動契約。至於
    寄發人事通告之電子郵件主旨欄雖記載「JOB TERMINATION
    」是指原職務停止之意。原告自93年起因工作怠惰，確實已
    不能勝任原來工作，被告公司才會要求原告暫停原有職務之
    進行。原告於收到上開人事通告後，於95年3 月29日回覆會
    於95年3 月30日遞出辭呈。嗣原告於95年3 月31日辦理原屬
    業務移交時，雖有提出工作辭呈（本院卷第41頁），然該工
    作辭呈無原告簽名，且誤稱「接受公司安排強制遣散」、「
    依公司規定遞交辭呈」等語，被告公司無法接受，遂於同日
    寄發電子郵件（本院卷第42頁）給原告，向原告表示原告所
    提之辭呈並未交被告公司，被告公司將視同原告同意留職停
    薪的處理。又從被告公司復於95年4 月6 日向原告表示要指
    派原告新職務內容，益證被告公司自始無終止系爭勞動契約
    之意思，原告請求預告工資及資遣費，均無理由等語。並聲
    明：(一)駁回原告之訴及假執行之聲請。(二)如受不利之判決，
    願供擔保請准宣告免為假執行。
三、兩造不爭執之事實：
  (一)原告係自85年1 月16日起即受僱被告公司，如計算至95 年3
    月31日止，原告之工作年資為9.875 個月，離職前之平均工
    資為48,000元。
  (二)原證2 之人事通告（本院卷第14頁），係被告公司於95年3
    月28日所發，內容為：「查本公司業務部產品專員甲○○先
    生因：(一)長期工作表現不佳，未能有所改善。(二)所負責的業
    務業績大幅下滑。公司同意予以留職停薪，並於95年4 月1
    日起生效，請該員於即日起至95年3 月31日前與產品組田組
    長辦妥業務移交手續，並將公司業務車輛交回停放在公司停
    車位。」被告公司於95年4 月3 日為原告辦理退保（本院卷
    第12頁）。
  (三)被告公司於95年4 月6 日寄發電子郵件向原告表示：「公司
    願意提供你（即原告）再一次機會讓你表現，請你仔細考慮
    是否接受以下派任，並在95年4 月15日以前回覆：一工作職
    務：常駐大陸開發專員‧‧四薪水待遇及福利與留職停薪前
    同，維持不變‧‧」（本院卷第15頁、第43頁）。
  (四)原告於95年4 月13日以原證4 之存證信函（本院卷第16頁、
    第17頁）：「本人（即原告）於95年3 月31日上午9 時辦理
    業務交接，同時依勞動基準法第14條第1 項第6 款之規定要
    求終止勞動契約，並向台端（即被告公司）要求資遣費及預
    告工資‧‧95年4 月10日接獲台端掛號信通知，要委派大陸
    ‧‧此為台端推託之詞，無法接受，盼台端迅速履行責任及
    義務‧‧」寄發給被告公司。
四、整理兩造之爭點：
  (一)被告公司於95年3 月28日發佈原證2 之人事通告，是否屬於
    依勞動基準法第11條第5 款所為終止系爭勞動契約之意思表
    示？
  (二)原告主張依勞基法第16條及第17條請求預告工資及資遣費，
    是否有理由？
五、得心證之理由：
  (一)按所謂「留職停薪」，勞動基準法雖未對之有所定義，但在
    解釋上，應可視為使原本為繼續性契約性質之勞動契約處於
    一定期間暫時停止之狀態。易言之，在勞動契約繼續存續之
    前提下，於留職停薪之期間，勞工毋庸提供勞務、雇主亦毋
    庸支付工資，是以留職停薪制度之存在，只要基於勞動契約
    雙方之意思自主，本質上並非對勞工單方不利，另留職停薪
    期滿申請復職，雇主本應即准勞工復職，不得拒絕。經查，
    被告公司辯稱於95年3 月28日寄發給原告之人事通知，表示
    自95年4 月1 日起予以留職停薪之情，事前已得原告之同意
    ，且原告之後亦同意調任新職云云，均為原告所否認，則被
    告公司自應就原告有同意上開留職停薪及之後調職等事實負
    舉證責任。查被告公司自承係根據原告之主管JEFF於95 年3
    月27日提出之員工獎懲建議申請表（本院卷第40頁）批示結
    果，始於95年3 月28日向原告發出之人事通告（見民事答辯
    (一)狀第4 頁，本院卷第33頁），然上開員工獎懲建議申請表
    上並無任何已得原告同意留職停薪，以及留職停薪期間若干
    之記載，且參酌被告公司於95年3 月28日寄發人事通告之電
    子郵件主旨是表示「JOB TERMINATION 」（中文意思為工作
    終止），以及內容係以原告長期工作表現不佳，未能有所改
    善，以及所負責的業務業績大幅下滑為由，被告公司同意原
    告自95年4 月1 日起予以留職停薪，並請原告於95年3 月28
    日起至95年3 月31日前與產品組田組長辦妥業務移交手續，
    並將公司業務車輛交回停放在公司停車位。另被告公司於原
    告在95年3 月31日辦理交接後，寄發給原告之存證信函表示
    ：「‧‧你（即原告）附件所提的辭呈並沒有交給公司，公
    司將視同你同意留職停薪之處理，公司也會繼續考量後續之
    處理並進快通知你。」（見被證5 ，本院卷第42頁），顯見
    被告公司寄發上開人事通告時，被告公司是以原告不能勝任
    工作為由，片面決定原告應終止現有之工作，並未表示會給
    予原告其他新職，也非基於原告同意後所為之留職停薪行為
    ，且原告也未同意被告公司之後可將原告調任新職。再參酌
    被告公司嗣於95年4 月3 日為原告辦理退保之行為，更足證
    被告公司寄發人事通告，確實有以原告不能勝任工作為由，
    終止系爭勞動契約之意思。至於被告公司另辯稱為原告辦理
    退保，是被告公司人事單位看到原告之工作辭呈始辦理退保
    云云（見本院卷65頁），被告公司並未舉證以實其說，且上
    開所辯與被告公司自承：「‧‧原告於95年3 月31日辦理原
    屬業務移交時，提出未經簽名之工作辭呈，惟其不僅形式未
    具備簽名要件而無法由被告公司依規定受領辦理‧‧被告公
    司自無法接受並同意該辭呈。」等語（見民事答辯(一)狀第4
    頁，本院卷第33頁）明顯矛盾，因為被告公司既無法接受原
    告之工作辭呈，又為何會基於該工作辭呈為原告辦理退保呢
    ？被告公司上開辯解，尚不足採信。而被告公司復辯稱於95
    年4 月6 日向原告表示要指派原告新職務內容，可知被告公
    司自始無終止系爭勞動契約之意思云云，然查，被告公司所
    發之人事通告係被告公司以原告不能勝任工作為由，片面決
    定自95年4 月1 日起原告應終止現有之工作，並未同意給予
    原告其他新職，也非基於原告同意所為之留職停薪行為，已
    如前述，則被告公司嗣於95年4 月6 日另以電子郵件表示要
    指派原告新職務內容，充其量僅能認為被告公司之後有重新
    與原告締結新的勞動契約之要約而已，不能遽認被告之上開
    人事通知自始無終止系爭勞動契約之意思。次按「非有左列
    情形之一者，雇主不得預告勞工終止勞動契約：五勞工對於
    所擔任之工作確不能勝任時。」勞動基準法第11條第5 款定
    有明文。查原告不否認有被告公司原證2 之人事通告所載長
    期工作表現不佳，未能有所改善。所負責的業務業績大幅下
    滑等情（見本院卷第64頁），則被告公司以此為由，於95年
    3 月28日以上開人事通告，向原告表示自95年4 月1 日起留
    職停薪之行為，實為自95年4 月1 日起終止系爭勞動契約之
    意思表示，符合勞動基準法第11條第5 款之規定，已生終止
    系爭勞動契約之效力。
  (二)繼續工作3 年以上者，雇主依第11條規定終止勞動契約時，
    應於30日前預告之；雇主未依第1 項規定期間預告而終止契
    約者，應給付預告期間工資。勞動基準法第16條第1 項第3
    款、第3 項定有明文。又在同一雇主之事業單位繼續工作，
    每滿1 年發給相當於1 個月平均工資之資遣費，工作未滿1
    年者，以比例計給之，未滿1 個月者，以1 個月計，同法第
    17條亦規定甚明。經查：
  1.兩造均不爭執原告之工作年資為9.875 個月，離職前之平均
    工資為48,000元。關於預告期間之工資，勞動基準法雖未規
    定其給付之標準，但如依平均工資之標準計給，應屬適當。
    而資遣費之給付標準，依前述勞動基準法第17條之規定，亦
    以平均工資計算。
  2.原告得請求之預告工資：原告之工作年資超過3 年，依勞動
    依前述勞動基準法第16條第1 項第3 款之規定，則被告公司
    應於30日前預告終止勞動契約。查，被告公司於95年3 月28
    日向原告表示自95年4 月1 日終止系爭勞動契約，預告期間
    不足27日，則原告依同條第3 項規定請求被告公司給付該預
    告期間之工資43,200元（48000 ×27÷30＝43200） 為有理
    由。
  3.原告得請求之資遣費：原告依勞動基準法第17條規定，請求
    被告公司發給9.875 個月平均工資之資遣費474,000 元（48
    000 ×9.875 ＝474000），亦屬有據。
六、綜上所述，被告公司於95年3 月28日所發之人事通告，向原
    告表示自95年4 月1 日起留職停薪之行為，實為自95年4 月
    1 日起終止系爭勞動契約之意思表示，符合勞動基準法第11
    條第5 款之規定，已生終止系爭勞動契約之效力，則原告依
    據勞動基準法第16條第3 項、第1 條第3 款、第17條之規定
    ，請求被告公司給付預告期間工資43,200元、資遣費474,00
    0 元，合計517,200 元，及自起訴狀繕本送達翌日（即95年
    6 月23日）起至清償日止，按年息百分之五計算之利息，自
    有理由，應予准許。原告逾此部分之請求，為無理由，應予
    駁回。
七、兩造均陳明願供擔保聲請宣告假執行或免為假執行，關於原
    告勝訴部分，經核均與規定相符，爰分別酌定擔保金額准許
    之。至原告敗訴部分，其假執行之聲請已失所附麗，應予駁
    回。
八、法院為終局判決時，應依職權為訴訟費用之裁判，民事訴訟
    法第87條第1 項有明文規定，經計算本件訴訟費用之負擔如
    附表所示。
九、本件事證已臻明確，兩造其餘主張陳述及所提之證據，均毋
    庸再予審酌，附此敘明。
十、據上論結，本件原告之訴為一部有理由，一部無理由，依民
    事訴訟法第79條、第385 條第1 項前段、第390 條第2 項、
    第392 條第2 項，判決如主文。
中　　華　　民　　國　　96　　年　　1 　　月　　26　　日
                  民事第二庭  法  官  林政佑
以上正本證明與原本無異。
如對本判決上訴須於判決送達後20日內向本院提出上訴狀。
中　　華　　民　　國　　96　　年　　2 　　月　　1 　　日
                              書記官  楊錫芬
附表：95年度勞訴字第26號
┌───────┬───────┬──────────┐
│項      目    │金額（新台幣）│備註（小數點下四捨五│
│              │              │入）                │
├───────┼───────┼──────────┤
│裁判費用      │5,950元       │                    │
├───────┼───────┼──────────┤
│被告公司分擔  │5,653元       │被告公司負擔二十分之│
│              │              │十九。              │
├───────┼───────┼──────────┤
│原告分擔      │297元         │餘由原告負擔。      │
├───────┼───────┼──────────┤
│總   計       │5,950元       │                    │
└───────┴───────┴──────────┘
